臺灣基隆地方法院民事判決　　　　　　　 99年度訴字第259號
原　　　告　許隆安原名許總雲.
訴訟代理人　游蕙菁律師
被　　　告　　玉清
上列當事人間請求遷讓攤位事件，本院於民國100 年10月25日言
詞辯論終結，判決如下：
    主  文
原告之訴及其假執行之聲請駁回。
訴訟費用由原告負擔。
    事實及理由
一、按訴訟送達後，原告不得將原訴變更或追加他訴，但請求之
    基礎事實同一者，不在此限，民事訴訟法第255 條第1 項第
    2 款定有明文。本件原告於民國99年11月30日追加涂玉清為
    被告時，原先位聲明請求被告將坐落門牌號碼基隆市○○路
    2 號前如複丈成果圖所示位置及面積之攤位遷讓返還予原告
    ，及願供擔保請准宣告假執行，備位聲明請求確認原告對上
    開攤位有管理使用權，嗣於訴訟繫屬中，變更聲明如後述所
    示，核其變更之基礎事實同一，依首揭規定，應予准許。
二、原告主張：樂一路攤販集中場內，位於門牌號碼基隆市○○
    區○○路2 號門口第三柱前之攤位（下稱2 號前攤位），原
    為原告與訴外人陳劉紫蓮所共有，於陳劉紫蓮過世後，原告
    即為2 號前攤位之唯一使用權人，又依基隆市○○區○○路
    攤販集中場攤販調查名冊記載，2 號前攤位同一時段之攤販
    尚有訴外人白明賢，茲因被告無權占用2 號前攤位，並將2
    號前攤位出租予訴外人林秀蓮而獲有利益，原告自得依民法
    第821 條、第184 條第1 項前段及第179 條之規定，提起本
    件訴訟等語。並聲明：(一)被告應將2 號前攤位於每日上午6
    時至下午4 時遷讓返還原告及白明賢。(二)被告應給付原告新
    臺幣（下同）18萬元，及自100 年7 月5 日民事更正暨陳明
    狀繕本送達翌日起至清償日止，按週年利率5 ﹪計算之利息
    ，暨自100 年7 月5 日民事更正暨陳明狀繕本送達翌日起至
    返還前項攤位之日止，按月給付原告3,000 元。(三)願供擔保
    請准宣告假執行。
三、被告則以：被告使用之攤位係位於基隆市○○區○○路2-1
    號前，該攤位之使用權人為陳劉紫蓮，被告則為陳劉紫蓮之
    媳婦，原告於82年起即向陳劉紫蓮承租該攤位，於陳劉紫蓮
    過世後，則由被告與原告續訂租約，被告收回攤位後，將攤
    位出租予訴外人林秀蓮，每月僅收取租金2,000 元。又基隆
    市○○區○○路攤販集中場攤販調查名冊及基隆市○○區○
    ○路攤販協會（下稱樂一路攤販協會）所出具之攤位證明書
    ，係依照調查時及開具證明時之使用現況所為，不能作為認
    定使用權之依據，且上開文件所記載之標的是2 號前攤位，
    與被告使用之2-1 號前攤位亦非同一標的。另原告遲至99年
    始提起本件訴訟，已超過侵權行為之消滅時效期間等語。並
    聲明：原告之訴駁回。
四、按於93年2 月12日公布、同年8 月12日施行之基隆市攤販輔
    導管理自治條例（下稱基隆市攤販條例）第34條規定：「本
    自治條例施行前，於已准許設置或列管有案之攤販集中區內
    營業之攤販得繼續營業一年。但應自本自治條例施行之日起
    六個月內辦理下列事項：一、依第十三條規定成立自治組織
    。二、依第十三條規定申請攤販營業許可。逾期未依前項第
    一款、第二款規定辦理者，該集中區內之攤販視同未經許可
    經營攤販業務，依第二十七條規定辦理。」，同條例第13條
    第2 、3 項則規定：「攤販集中區之自治組織完成設立登記
    後，應檢附核准證明文件及營業攤販名冊，向本府申請營業
    許可，經取得營業許可後，始得營業。前項營業許可期間最
    長為三年。許可有效期間期滿，欲繼續營業者應於期滿二個
    月前提出申請。」，是依上開條例規定，於93年2 月12日前
    已在准許設置或列管有案之攤販集中區內營業之攤販，應於
    93年8 月11日前向基隆市政府申請攤販營業許可，始得繼續
    營業至94年8 月11日，逾期未辦理者即視同未經營業許可而
    營業，且營業許可期間最長為3 年，期滿未申請繼續營業者
    ，亦與未經營業許可同。
五、經查，樂一路為基隆市政府於77年公告之暫准設攤路段，並
    以樂一路攤販協會為該設攤區之自治組織，且基隆市政府迄
    今尚未廢止該設攤區，惟原告並未向基隆市政府申請攤販營
    業許可證等情，有基隆市政府99年11月1 日基府產場貳字第
    0990111519號函、100 年1 月25日基府產場貳字第10000051
    81號函附卷可稽，則依前揭基隆市攤販條例之規定，樂一路
    攤販集中場之攤販應於93年8 月11日前，向基隆市政府申請
    攤販營業許可，始得合法營業，原告既未向基隆市政府申請
    營業許可，自非合法營業之攤販。從而，基隆市政府前揭函
    及100 年10月14日基府產場貳字第1000103637號函，逕依該
    府安樂區公所79年12月22日基安經字第9664號函附「基隆市
    ○○區○○路攤販集中場攤販調查名冊（下稱79年樂一路攤
    販名冊）」，認定該名冊之冊列人員得於登載設攤地點營業
    ，而未於93年8 月12日基隆市攤販條例施行後，依該條例第
    13條第1 項之規定，重新查核攤販名冊並公告取得攤販集中
    區進駐許可之攤販姓名及住址，顯然未善盡主管機關之責，
    且積極認定未依同條例第34條第2 項規定申請營業許可之攤
    販得設攤營業，亦顯有違法，故原告縱為79年樂一路攤販名
    冊之冊列人員，仍應依基隆市攤販條例之規定申請營業許可
    ，始得合法設攤營業。準此，原告依79年樂一路攤販名冊主
    張其有權在2 號前攤位設攤營業等語，委無可採。
六、至原告主張2 號前攤位原為原告與陳劉紫蓮所共有，而依基
    隆市攤販條例之規定，攤販應自行經營，不得讓與、繼承，
    故於陳劉紫蓮過世後，原告即為該攤位之唯一使用權人等語
    ，並提出樂一路攤販協會84年7 月15日攤位證明書為證。惟
    查，樂一路攤販協會84年7 月15日攤位證明書雖記載2 號前
    攤位權利人屬原告、陳劉紫蓮共同設立販賣水果之攤位，其
    他攤販不得在此設攤營業等語，然上開攤位證明書之內容，
    僅係依照業者實際擺攤之現況所記載，此有樂一路攤販協會
    100 年2 月14日（100 ）基樂攤顯字第002 號函在卷可憑，
    故尚難僅憑該攤位證明書，遽認原告為2 號前攤位之使用權
    人，及該攤位為原告與陳劉紫蓮所共有。又基隆市攤販條例
    係於93年8 月12日施行，且無溯及既往適用之特別規定，故
    該條例第8 條第1 項：「經許可經營一般性攤販者，應自行
    經營，不得轉讓、轉借、轉租或委託他人為經營，但其配偶
    或直系血親得共同經營管理」之規定，對於93年8 月12日前
    所生之法律關係，即無適用之餘地，況該條例所規範者，係
    攤販之進駐及營業許可等行政管理及違規裁罰事項，尚不及
    私法上之權利義務關係。而原告分別於82年1 月10日、84年
    3 月15日與陳劉紫蓮締結攤位租賃契約，向陳劉紫蓮承租2
    號前攤位，於87年10月15日復與被告續訂租約，承租2 號前
    攤位等情，有被告提出之攤位租賃契約書3 份存卷可考，則
    依前開說明，攤位使用權之讓與，於93年8 月12日前既不受
    基隆市攤販條例第8 條第1 項之限制，於私法上復無不得讓
    與之規定，陳劉紫蓮自得將2 號前攤位之使用權讓與被告，
    參以原告既於87年10月15日與被告續訂租約，堪認被告非無
    權使用2 號前攤位之人，是原告主張其為2 號前攤位之唯一
    使用權人，及被告無權占有2 號前攤位，其得請求被告返還
    該攤位等語，要屬無據。
七、綜上所述，原告並未向基隆市政府申請營業許可，依法不得
    在2 號前攤位設攤營業，且依原告所提出之證據，亦不足以
    認定其為2 號前攤位之使用權人及被告為無權占有之人，從
    而，原告依共有、侵權行為及不當得利之法律關係，請求(一)
    被告應將2 號前攤位於每日上午6 時至下午4 時遷讓返還原
    告及白明賢、(二)被告應給付原告18萬元，及自100 年7 月5
    日民事更正暨陳明狀繕本送達翌日起至清償日止，按週年利
    率5 ﹪計算之利息，暨自100 年7 月5 日民事更正暨陳明狀
    繕本送達翌日起至返還前項攤位之日止，按月給付原告3,00
    0 元，均無理由，應予駁回。又原告之訴既經駁回，其假執
    行之聲請亦失所附麗，爰併予駁回。
八、本件事證已明，兩造其餘攻擊防禦方法及聲請調查之證據，
    均核與本件判決之結論不生影響，爰不一一論述，附此敘明
    。
九、訴訟費用負擔之依據：民事訴訟法第78條。
中    華    民    國   100    年    11    月    8     日
                  民事庭法  官  陳怡安
以上正本係照原本作成
如對本判決上訴，須於判決送達後20日內向本院提出上訴狀。如
委任律師提起上訴者，應一併繳納上訴審裁判費。
中    華    民    國   100    年    11    月    8     日
                        書記官  王鵬勝